【裁判字號】    95,訴,1380
【裁判日期】    950623
【裁判案由】    清償借款
【裁判全文】
臺灣臺中地方法院民事判決  95年度訴字第1380號
原      告  台灣中小企業銀行股份有限公司
法定代理人  丁○○
訴訟代理人  丙○○
被      告  甲○○
            乙○○
當事人間清償借款事件，本院於95年6月23日言詞辯論終結，判
決如下：
    主    文
被告應連帶給付原告新臺幣壹佰貳拾伍萬元，及分別如附表一所
示金額，按所列利率計算之利息與違約金。
被告甲○○應另給付原告新臺幣壹拾陸萬玖仟陸佰陸拾元，及
分別如附表二所示金額，按所列利率計算之利息與違約金。
訴訟費用由被告連帶負擔百分之八十八，餘由被告甲○○負擔。
    事實及理由
一、本件被告經合法通知，均未於言詞辯論期日到場，核皆無民
    事訴訟法第 386條各款所列情形，爰依原告之聲請，由其一
    造辯論而為判決。
二、原告起訴主張：
  (一)被告甲○○邀同被告乙○○為連帶保證人：
  1.於民國92年5月22日向原告借款新臺幣（下同）960,000元，
    約定借款期限至112年5月22日止，被告甲○○應自92年 6月
    22日起，依年金法按月攤還本息，利率依中華郵政股份有限
    公司2年期定期儲金機動利率加1%即週年利率 2.735%機動計
    算，其中政府固定補貼週年利率 0.25%，惟若被告甲○○未
    依約按期清償本息，政府即不再補貼利息，此際利率則追溯
    自政府不補貼利息日起，改依當時原告牌告定儲利率指數加
    2.75%機動計算（於原告提起本件訴訟時為週年利率4.77%）
    。被告甲○○倘逾期清償本息，即喪失期限利益，全部債務
    視為到期，除仍按上開利率計息外，逾期清償在 6個月以內
    者，應按上開利率10%；逾期超過6個月者，則須按上開利率
    20% 計付違約金。詎被告甲○○借得此筆款項後，自94年11
    月21日起即未依約按期繳納本息，尚積欠原告如附表1編號1
    所示之借款本金、利息及違約金未清償。
  2.於93年12月13日向原告借款160,000元，約定借款期限至113
    年12月13日止，被告甲○○應自94年 1月22日起，依年金法
    按月攤還本息，利率於借款日起算第 1年依原告定儲利率指
    數加週年利率1.32%計算（於借款日為週年利率2.75%）；自
    94年12月13日起，改依原告定儲利率指數加週年利率 2.28%
    計算（於94年12月13日為週年利率 3.71%），其後隨原告定
    儲利率指數之變動而機動調整（於原告提起本件訴訟時為週
    年利率4.3%）。被告甲○○倘逾期清償本息，即喪失期限利
    益，全部債務視為到期，除仍按上開利率計息外，逾期清償
    在6個月以內者，應按上開利率10%；逾期超過 6個月者，則
    須按上開利率 20%計付違約金。詎被告甲○○借得此筆款項
    後，自94年11月21日起即未依約按期繳納本息，尚積欠原告
    如附表1編號2所示之借款本金、利息及違約金未清償。
  3.於93年12月13日向原告借款410,000元，約定借款期限至100
    年12月13日止，被告甲○○應自93年12月22日起，依年金法
    按月攤還本息，利率按原告當時之基準利率加週年利率7.63
    %計算（於借款日為週年利率 10.82%），嗣後隨原告基準利
    率之變動而機動調整（於原告提起本件訴訟時為週年利率11
    .22%）。被告甲○○倘逾期清償本息，即喪失期限利益，全
    部債務視為到期，除仍按上開利率計息外，逾期清償在 6個
    月以內者，應按上開利率10%；逾期超過6個月者，則須按上
    開利率 20%計付違約金。詎被告甲○○借得此筆款項後，自
    94年12月22日起即未依約按期繳納本息，尚積欠原告如附表
    1 編號3所示之借款本金、利息及違約金未清償。
  (二)被告甲○○另於：
  1.94年5月25日向原告借款200,000元，約定借款期限至97年 5
    月25日止，該被告應自94年6月25日起，按月攤還本息5,556
    元，倘逾期未清償本息，即喪失期限利益，全部債務視為到
    期，應給付原告按週年利率 15%計算之遲延利息。詎該被告
    借得該筆款項後，自94年12月22日起即未依約按期繳納本息
    ，尚積欠原告如附表2編號1所示之借款本金及遲延利息未清
    償。
  2.92年 5月13日與原告簽訂信用卡使用契約，向原告申請取得
    卡號： 0000-0000-0000-0000之信用卡使用，該被告依約得
    持該信用卡於各特約商店記帳消費，惟就使用該信用卡所生
    之債務，應於當期繳款截止日前向原告全部清償，或以循環
    信用方式繳付最低應繳金額，逾期清償者，除喪失期限利益
    外，應另行給付原告按週年利率 17%計算之利息，及依上述
    利息數額，逾期在6個月以內者，加收10%；逾期超過 6個月
    者，加收20%之違約金。惟該被告截至95年1月 7日止，尚有
    附表2編號2所示之信用卡消費款未按期給付，因而積欠原告
    如附表2編號2所示之利息及違約金。
  (三)被告甲○○就上述 5筆借款及信用卡消費款既均未依約按期
    清償本金或利息，依其與原告間之約定，其所負債務已視同
    全部到期，被告乙○○既為被告甲○○向原告所借第(一)部分
    所示 3筆款項擔任連帶保證人，自應就被告甲○○對原告所
    負上開 3筆債務負連帶清償責任，爰依消費借貸契約、信用
    卡使用契約及連帶保證之法律關係提起本件訴訟，並聲明：
    如主文第1項所示。
三、被告均未於言詞辯論期日到庭，亦未提出書狀作何聲明或陳
    述。
四、按當事人對於他造主張之事實，於言詞辯論時不爭執者，視
    同自認；當事人對於他造主張之事實，已於相當時期受合法
    之通知，而於言詞辯論期日不到場，亦未提出準備書狀爭執
    者，亦同，民事訴訟法第280條第1項、第 3項分別定有明文
    。
五、原告主張之事實，業據其提出與所述情節相符之借據暨授信
    約定書 2份、臺灣企銀房屋貸款契約、臺灣企銀樂透信用貸
    款申請書及約定書、信用卡申請書及約定條款、連線作業通
    用查詢單、信用卡消費交易明細表及放款利率歷史資料表各
    1 份（以上均為影本）為證，被告受本院於相當時期合法通
    知，均未於言詞辯論期日到場，亦未提出準備書狀爭執，依
    前開法律規定，對於原告所主張之前揭事實應視同自認，是
    原告前揭主張堪信為真實。
六、按稱消費借貸者，謂當事人一方移轉金錢或其他代替物之所
    有權於他方，而約定他方以種類、品質、數量相同之物返還
    之契約；而借用人應於約定期限內，返還與借用物種類、品
    質、數量相同之物。又稱保證者，除契約另有訂定外，包含
    主債務之利息、違約金、損害賠償及其他從屬於主債務之負
    擔；連帶債務之債權人，得對債務人中之一人或數人或其全
    體同時或先後請求全部或一部之給付，民法第474條第1項、
    第478條前段、第739條、第740條及第273條第 1項分別定有
    明文。被告甲○○以被告乙○○為連帶保證人向原告借用本
    判決事實及理由欄第一項(一)部分1.至3.之 3筆借款，另自行
    向原告借用(二)部分1.所示款項及申請2.所示信用卡使用，惟
    未依約按期繳納借款本息及信用卡消費款，尚積欠原告如主
    文第1、2項所示之借款本金、利息及違約金，依其與原告簽
    訂之授信約定書第5條第1項第1款及第2項第 1款、臺灣企銀
    房屋貸款契約第9條第1項第1款及第2項第 1款、臺灣企銀樂
    透貸信用貸款約定書第8條第1項第1款及第2項第 2款、信用
    卡約定條款第22條第 2項所定，其債務已視為全部到期，業
    如前述。被告乙○○既為被告甲○○向原告所借上述(一)部分
    之3筆款項擔任連帶保證人，即不得依民法第745條規定，主
    張在原告未就被告甲○○之財產強制執行無效果前，拒絕向
    原告清償，另依前開民法第 740條規定，其就被告甲○○所
    負該 3筆借款本金、利息及違約金等債務應負連帶清償責任
    。從而，原告依消費借貸契約、信用卡使用契約及連帶保證
    之法律關係，請求被告2人連帶為如主文第1項所示之給付，
    及被告甲○○為主文第2項所示之給付，均有理由，應予准
    許。
七、訴訟費用負擔之依據，民事訴訟法第85條第2項。
中    華    民    國    95    年     6    月    23    日
                  民事第一庭    法  官  鍾啟煒
附表一：
┌──┬───────┬──────┬───────┐
│編號│ 金       額  │利        息│違    約    金│
│    │  （新臺幣）  │            │              │
├──┼───────┼──────┼───────┤
│ 一 │   863,594元  │自民國94．11│自民國94．12．│
│    │              │．22起至清償│23起至清償日止│
│    │              │日止，按週年│，逾期在6個月 │
│    │              │利率4.77%計 │以內者，按左列│
│    │              │算          │利率10%，逾期 │
│    │              │            │超過6個月者， │
│    │              │            │按左列利率20% │
│    │              │            │計算。        │
├──┼───────┼──────┼───────┤
│ 二 │   154,571元  │自民國94．11│自民國94．12．│
│    │              │．22起至清償│23起至清償日止│
│    │              │日止，按週年│，逾期在6個月 │
│    │              │利率4.3%計算│以內者，按左列│
│    │              │            │利率10%，逾期 │
│    │              │            │超過6個月者， │
│    │              │            │按左列利率20% │
│    │              │            │計算。        │
├──┼───────┼──────┼───────┤
│ 三 │   231,835元  │自民國94．12│自民國95．01．│
│    │              │．23起至清償│24起至清償日止│
│    │              │日止，按週年│，逾期在6個月 │
│    │              │利率11.22%計│以內者，按左列│
│    │              │算          │利率10%，逾期 │
│    │              │            │超過6個月者， │
│    │              │            │按左列利率20% │
│    │              │            │計算。        │
└──┴───────┴──────┴───────┘
附表二：
┌──┬───────┬──────┬───────┐
│編號│ 金       額  │利        息│違    約    金│
│    │  （新臺幣）  │            │              │
├──┼───────┼──────┼───────┤
│ 一 │   100,000元  │自民國94．12│無            │
│    │              │．23起至清償│              │
│    │              │日止，按週年│              │
│    │              │利率15%計算 │              │
├──┼───────┼──────┼───────┤
│ 二 │    69,663元  │左列金額中之│左列利息總額逾│
│    │              │68,608元，自│期在6個月以內 │
│    │              │民國95．01．│者，應加收該  │
│    │              │08起至清償日│利息總額10%， │
│    │              │止，按週年利│逾期超過6個月 │
│    │              │率17%計算   │者，應加收該利│
│    │              │            │息總額20%計算 │
│    │              │            │之違約金。    │
└──┴───────┴──────┴───────┘
正本係照原本作成。
如對本判決上訴，須於判決送達後20日內向本院提出上訴狀。
中    華    民    國    95    年     6    月    23    日
                                書記官  林素妃


司法院資訊處製作；財團法人民間司法改革基金會備份。
